【裁判字號】    99,交上易,553
【裁判日期】    991028
【裁判案由】    過失傷害
【裁判全文】
臺灣高等法院臺南分院刑事判決       99年度交上易字第553號
上  訴  人
即  被  告  乙○○
上列上訴人因過失傷害案件，不服臺灣嘉義地方法院99年度交易
字第178號中華民國99年7月30日第一審判決（起訴案號：臺灣嘉
義地方法院檢察署99年度偵字第3303號），提起上訴，本院判決
如下：
    主  文
原判決撤銷。
乙○○犯過失傷害罪處有期徒刑肆月，如易科罰金，以新臺幣壹
仟元折算壹日。
    事  實
一、乙○○於民國98年11月10日下午，原應注意行車前須詳細檢
    查煞車裝置確實有效，而依當時情形，又無不能注意之情形
    ，竟疏未注意及此即駕駛車牌號碼7R-4119號自用小客車，
    沿嘉義市○○路由東往西方向行駛，迨當日下午1時53分許
    ，行經嘉義市○○路○段與啟明路交岔路口處時，因煞車失
    靈，不慎擦撞停置在前方等待紅燈號誌，由甲○○所騎乘之
    車牌號碼JTY-669號重型機車（起訴書誤載為輕型機車），
    致使甲○○人車倒地，並因此受有頭部外傷、左上肢挫擦傷
    、左膝挫擦傷、右臀挫傷等傷害。乙○○在肇事後，於處理
    人員前往現場處理時在場，當場承認為肇事人而自首接受裁
    判。
二、案經乙○○自首及甲○○訴請嘉義市政府警察局第二分局報
    告臺灣嘉義地方法院檢察署檢察官偵查起訴。
    理  由
一、按被告以外之人於審判外之陳述，經當事人於審判程序同意
    作為證據，法院審酌該言詞陳述或書面陳述作成時之情況，
    認為適當者，亦得為證據。當事人、代理人或辯護人於法院
    調查證據時，知有第159條第1項不得為證據之情形，而未於
    言詞辯論終結前聲明異議，視為有前項之同意，刑事訴訟法
    第159條之5定有明文。其第2項規定乃係基於證據資料愈豐
    富，愈有助於真實發現之理念，酌採當事人進行主義之證據
    處分權原則，並強化言詞辯論主義，透過當事人等到庭所為
    之法庭活動，在使訴訟程序順暢進行之要求下，承認傳聞證
    據於一定條件內，得具證據適格。此種「擬制同意」，因與
    同條第1項之明示同意有別，實務上常見當事人等係以「無
    異議」或「沒有意見」表示之，斯時倘該證據資料之性質，
    已經辯護人閱卷而知悉，或自起訴書之記載而了解，或偵、
    審中經檢察官、審判長、受命法官、受託法官告知，或被告
    逕為認罪答辯或有類似之作為、情況，即可認該相關人員於
    調查證據之時，知情而合於擬制同意之要件；而所謂「審酌
    該陳述作成時之情況，認為適當」者，係指依各該審判外供
    述證據製作當時之過程、內容、功能等情況，是否具備合法
    可信之適當性保障，加以綜合判斷而言；倘法院審酌結果，
    認為該等證據於作成時並無可信度明顯過低之情事者，即應
    認具有適當性，而具有證據能力。查本件經提示認定事實所
    援引具傳聞性質之言詞或書面證據，當事人均表示無意見，
    亦未關於證據能力聲明異議，而本院審酌該等審判外陳述作
    成當時之過程、內容、功能等情況綜合判斷，認具備合法可
    信之適當性保障而具證據能力，得採為認定事實之基礎。
二、訊據被告固不否認於上開時地因車禍造成告訴人受傷之事實
    ，惟辯稱:伊有檢查車況，煞車部分很正常，當日伊臨時受
    薛秀瑩之託開車，車子也都正常，下坡到一半發現煞車有點
    鬆，愈踩愈踩不到煞車，才會撞及告訴人，伊並無過失云云
    。然查：
  (一)本件車禍之發生係因被告所駕駛之車輛煞車失靈所致，並造
    成告訴人受有上開傷害等情，業據被告供述在卷，核與證人
    即告訴人甲○○證述情節相符（見原審院卷第70頁至第74頁
    ），復有道路交通事故現場圖、道路交通事故調查報告表、
    醫院診斷證明書、財團法人天主教聖馬爾定醫院99年7月14
    日（99）惠醫字第0862號函暨檢附之告訴人病歷資料各1份
    及照片16張附卷可稽（見警卷第8頁、第10頁至第20頁，原
    審卷第37頁至第54頁）。
 (二)按行車前應注意煞車須詳細檢查確實有效，道路交通安全規
   則第89條第1項第1款訂有明文。查被告行車前並未切實作好
   煞車檢查，僅「緩慢開動的時候踩煞車」、「看儀表板」、
   並未「把引擎蓋掀起來檢查」等情，業據證人薛秀瑩證述明
   確（見原審卷第17頁）；查被告考領有駕駛執照，應對上開
   交通安全規則之規定，知之甚詳，其駕車應注意上述道路交
   通安全規定，且依當時情形，並無不能注意之情事，竟於行
   車前疏未注意詳細檢查煞車確實有效，以致肇事，使告訴人
   受傷，其有過失至為明確。本件於偵查中經送鑑定結果，亦
   認被告駕駛自用小客車行經下坡路段，煞車失靈，閃避至慢
   車道，撞及前車，為肇事原因，有臺灣省嘉雲區車輛行車事
   故鑑定委員會99年6月2日嘉雲區990351案鑑定意見書1份存卷
   可考（見偵卷第11頁至第12頁），益證被告確有上述之過失
   。依上所述，本件告訴人因車禍所受前開傷害，與被告上開
   過失行為間，顯有相當因果關係。被告辯稱其無過失云云，
   自無足採。
 (三)復按「刑法上之過失，其過失行為與結果間，在客觀上有相
   當因果關係始得成立。所謂相當因果關係，係指依經驗法則
   ，綜合行為當時所存在之一切事實，為客觀之事後審查，認
   為在一般情形下，有此環境、有此行為之同一條件，均可發
   生同一之結果者，則該條件即為發生結果之相當條件，行為
   與結果即有相當之因果關係。反之，若在一般情形下，有此
   同一條件存在，而依客觀之審查，認為不必皆發生此結果者
   ，則該條件與結果不相當，不過為偶然之事實而已，其行為
   與結果間即無相當因果關係」，最高法院76年台上字第192
   號著有判例可參。查本件98年11月10日車禍發生後，告訴人
   經送聖馬爾定醫院急診，經「診斷為頭部外傷、左上肢挫擦
   傷、左膝挫擦傷及右臀挫傷」，嗣告訴人出院後，於「98 年
   11月17日至骨科門診初診，除上述急診病症外，尚主訴左手
   麻、頭痛及頭暈，經頸部MRI(核磁造影)檢查有第三、四節椎
   間軟骨突出壓迫，故轉復健科治療」，因告訴人「第三、四
   節椎間軟骨突出壓迫」之傷害，係「受傷急診過一星期才至
   聖馬爾定骨科門診就醫，不知期間有否再受傷，因在急診並
   無頭痛之主訴，但也不能排除受傷當時並無症狀，後來才慢
   慢產生症狀而檢查出來。單從MRI檢查，病患無頸椎之骨折，
   報告中是頸椎第三、四節軟骨突出症併神經壓迫，第四、五
   節及第五、六節也有輕度軟骨突出，故也不能排除患者本身
   早有此病，可能最近才有感覺到症狀。」，此有聖馬爾定醫
   院99年7月14日（99）惠醫字第0862號函暨病患甲○○病歷影
   本一份可資佐憑（見原審卷第37至54頁背面）。準此，告訴
   人第三、四節軟骨突出併壓迫神經既不能排除其早有此病可
   能，最近才有感覺到症狀，自難認告訴人受有第三、四節椎
   間軟骨突出壓迫致引發左手麻、頭痛及頭暈等症狀，與本件
   車禍之發生有相當因果關係。則原審認告訴人因本件車禍引
   發「頸椎第三、四節軟骨突出症併神經壓迫」等傷害，容有
   誤會，併此敘明。
三、核被告所為，係犯刑法第284條第1項前段之過失傷害罪。又
    本件肇事後，報案人或勤指中心轉來資料未報明肇事人姓名
    ，於處理人員前往現場處理，被告當場承認為肇事人等情，
    有道路交通事故肇事人自首情形紀錄表1紙附卷可憑（見警
    卷第9頁），被告嗣亦接受裁判，是被告所為與刑法第62條
    前段規定自首之條件相符，茲依法減輕其刑。
四、原審認被告罪證明確，予以論罪科刑，固非無見。惟查：(一)
    本件告訴人所受「頸椎第三、四節軟骨突出症併神經壓迫」
    等傷害，與本件車禍之發生並無相當因果關係，原判決事實
    認定受有此傷，即有失當。(二)又本件車禍之發生，過失責任
    完全在被告，告訴人並無過失責任之情事，原判決量刑時未
    予審酌，自有未洽。至於被告上訴意旨抗辯其並無過失云云
    ，雖無理由。惟原審判決既有上開可議之處，即屬無可維持
    ，自應由本院予以撤銷改判。爰審酌本件車禍過失責任全在
    被告及被告並無前科，素行良好、大學畢業之智識程度、行
    車前未注意煞車須詳細檢查確實有效之過失情節，告訴人甲
    ○○因本件車禍所受傷害程度及被告案發後迄未與告訴人達
    成和解等一切情狀，量處如主文所示之刑，並諭知如易科罰
    金之折算標準。至被告行為後刑法第41條第1項固經修正公
    布，於99年1月1日施行，然修正前後之易科罰金條件及折算
    標準並無變更，僅屬純文字修正，非屬法律有變更，並無新
    舊法比較適用之問題，併予敘明。
五、據上論斷，應依刑事訴訟法第369條第1項前段、第364條、
    第299條第1項前段，刑法第284條第1項、第62條前段、第41
    條第1項前段，刑法施行法第1條之1，判決如主文。
本案經檢察官許美女到庭執行職務。
中    華    民    國    99    年    10    月    28    日
                  刑事第六庭    審判長法  官  董武全
                                      法  官  林英志
                                      法  官  孫玉文
以上正本證明與原本無異。
不得上訴。
                                      書記官  林宛妮
中    華    民    國    99    年    10    月    28    日
附錄本案論罪科刑法條全文:
中華民國刑法第284條
因過失傷害人者，處六月以下有期徒刑、拘役或五百元以下罰金
，致重傷者，處一年以下有期徒刑、拘役或五百元以下罰金。從
事業務之人，因業務上之過失傷害人者，處一年以下有期徒刑、
拘役或一千元以下罰金，致重傷者，處三年以下有期徒刑、拘役
或二千元以下罰金。

司法院資訊處製作；財團法人民間司法改革基金會備份。
